【裁判字號】    95,上易,810
【裁判日期】    950529
【裁判案由】    家暴傷害
【裁判全文】
臺灣高等法院刑事判決                 95年度上易字第810號
上  訴  人
即  被  告  甲○○
選任辯護人  柯金柱律師
上列上訴人因家暴傷害案件，不服臺灣臺北地方法院94年度易字
第1640號，中華民國95年4月4日第一審判決（起訴案號：臺灣臺
北地方法院檢察署94年度偵字第17222號)，提起上訴，本院判決
如下：
    主  文
上訴駁回。
    事實及理由
一本案經本院審理結果，認第一審以上訴人即被告甲○○犯刑法
  第277條第1項之傷害罪，判處拘役55日，並諭知易科罰金折算
  之標準為300 元折算一日，認事用法及量刑均無不當，應予維
  持，並引用第一判決書記載之事實、證據及理由（如附件）。
二上訴人即被告上訴意旨否認傷害犯行，略稱：本件告訴人乙○
  ○所訴兩次傷害，第一次93年8月18日實係告訴人揚言自殺，
  其固曾出手阻止，如有傷害，應僅拉傷而已，並未出手毆打告
  訴人；至於第二次93年9月15日上午10時許至12 時許，其在四
  寶企業有限公司（下稱四寶公司）上班，當時根本不在告訴人
  所述同居處所，豈可能有毆打告訴人成傷之情事云云？
三惟查：
  (一)上開傷害事實業據告訴人乙○○指訴歷歷，查告訴人現居住
    處所係上訴人即被告甲○○承租以供告訴人居住，此有卷附
    租賃契約書可稽且經上訴人即被告所是認，而告訴人對於上
    訴人即被告情意不淺，此觀之卷附上訴人即被告所提告訴人
    寫之字條（上訴人即被告謂之為自殺遺言）即明。果上訴人
    即被告未出手傷害告訴人，告訴人應無恩將仇報無端誣陷之
    理。又本件肇因於告訴人在外投資負債累累，且虧損及於上
    訴人即被告之母，導致上訴人即被告之母不悅，此為上訴人
    即被告所自承不諱。上訴人即被告處於生身母親指責之下，
    遷怒告訴人，甚屬自然。故告訴人所述上訴人即被告因而啟
    動傷害動機，核與事實相符，亦可採信。
  (二)按證人當庭作證時之態度，乃直接審理主義斟酌證人憑信性
    之重要根據。查本件原審斟酌「證人黃永鈞於本院審理為證
    時，態度持平，證述內容又非全然不利於被告，抑或就證人
    乙○○所指各節委為不知以觀，證人黃永鈞於本院審理時所
    證各節，當屬客觀公允，而無為迴護被告或證人乙○○一方
    之虞，洵堪採信。」，根據上述直接審理主義原理，原審此
    項心證之形成，應予尊重，上訴人即被告指摘其為不當云云
    ，委無足採。
  (三)上訴人即被告堅稱其於前開被訴第二次傷害時不在場云云，
    並舉證人洪家興在原審作證。但查證人洪家興與上訴人即被
    告為堂兄弟，如此近親，所為證言已難望無偏頗之虞；何況
    ，究其證言，言詞閃爍，既無以肯定上訴人即被告被訴傷害
    當時確實身在公司，僅本於推論而認上訴人即被告應在公司
    等待領薪水云云，亦不足作為上訴人即被告當時不可能在犯
    罪現場之有利反證；又依刑事訴訟法第160 條證人推測之詞
    不得作為證據之規定，此項本於推論之證言，根本欠缺證據
    能力。另上訴人即被告上班之四寶公司查係私人家族公司，
    成員悉屬近親，此經證人洪家興供明在卷，故上訴人即被告
    欲舉類此公司作業情形待證其不在場事實，已無必要，不予
    准許，並此敘明。
  (四)從而，上訴人即被告上開犯行堪予認定。原審適用刑法第
    277條第1項論以傷害罪，而兩次傷害犯行，時間緊接，犯罪
    構成要件相同，係基於概括犯意犯同一罪名，為連續犯，依
    刑法第56條規定，以一罪論，加重其刑，並審酌一切情狀，
    處以拘役55日且諭知易科罰金之折算標準，核無違誤。上訴
    人即被告上訴意旨指摘原判決不當，為無理由，應予駁回。
據上論斷，應依刑事訴訟法第373條、第368 條，判決如主文。
本案經檢察官鄭富銘到庭執行職務。
中    華    民    國    95    年    5     月    29    日
                  刑事第一庭    審判長法  官  蔡長溪
                                      法  官  陳春秋
                                      法  官  陳祐治
以上正本證明與原本無異。
不得上訴。
                                      書記官  蔡慧娟
中    華    民    國    95    年    5     月    29    日
附件：
臺灣臺北地方法院刑事判決              94年度易字第1640號
公  訴  人  臺灣臺北地方法院檢察署檢察官
被      告  甲○○  男  35歲（民國○○年○○月○○日生）
                    身分證統一編號：Ｚ000000000號
                    住臺北市○○區○○街4號
上列被告因傷害案件，經檢察官提起公訴（94年度偵字第17222
號），本院判決如下：
    主  文
甲○○連續傷害人之身體，處拘役伍拾伍日，如易科罰金，以
佰元折算壹日。
    事  實
一、甲○○與乙○○原係男女朋友關係，共同承租臺北市○○路
    ○段一二三巷三弄一六號七樓房屋居住。嗣因乙○○任職永
    大證券股份有限公司（下稱永大證券公司）擔任營業員期間
    ，遊說甲○○之母洪黃秋爽陸續投資未上市股票失利，乙○
    ○亦因此週轉不靈，產生財務危機，無力返還洪黃秋爽之投
    資金額，二人感情生變。詎甲○○基於普通傷害之概括犯意
    ，先於民國九十三年八月十八日凌晨一時許至二時許間之某
    時許，在上開同居地點，因接獲其母來電表示乙○○為之投
    資失利之事宜，要求乙○○對外調借款項返還，遭乙○○所
    拒，引發二人爭執後，竟即出手掌摑乙○○，並徒手拉扯乙
    ○○手臂往櫥櫃方向摔去，再以腳踢踹乙○○，致乙○○因
    此受有左臉瘀傷二公分、右臂瘀傷二處各五公分及二公分、
    左大腿瘀傷一公分之傷害。復於九十三年九月十五日中午十
    時許至十二時許間之某時許，甲○○以電話詢問乙○○人在
    何處，得知乙○○業已返家，旋即趕回上開同居地點，甫踏
    進門，即不發一語在客廳內出拳毆打乙○○，質問乙○○何
    以在外破壞其名譽，在乙○○不明究理之情形下，以對乙○
    ○頭部及身體拳打腳踢之方式，持續毆打乙○○，迄將乙○
    ○自客廳追打至蹲躲在房間角落後，始行罷手，致乙○○因
    此受有頭部外傷併臉部挫傷、頭皮血腫、雙上肢及背部多處
    挫傷等傷害。
二、案經乙○○訴由臺北市政府警察局大安分局報請臺灣臺北地
    方法院檢察署檢察官偵查起訴。
    理  由
一、訊據被告甲○○矢口否認涉有上開普通傷害犯行，辯稱：九
    十三年八月十八日係因證人乙○○揚言自殺，其始至上開同
    居地點察看，僅有出手阻止證人乙○○自殺，並未出手毆打
    證人乙○○；另其於九十三年九月十五日上午十時許至十二
    時許之期間，均在四寶企業有限公司（下稱四寶公司）內上
    班，並未前往上開同居地點，何來毆打證人乙○○成傷云云
    。然查：
  (一)被告於九十三年八月十八日凌晨一時許至二時許間之某時許
    ，在上開同居地點毆打證人乙○○成傷之犯罪事實，業據證
    人乙○○於偵查中及本院審理時分別證述：「八月十八日凌
    晨一、兩點‧‧‧地點都在仁愛路，第一次是打耳光，還抓
    我的手臂往櫃子摔，大腿是被他踢傷的‧‧‧」（偵查卷第
    二二頁）、「93年8月十幾日深夜，當天我們本來很高興，
    還跟甲○○到SOGO吃東西，後來他接到他媽媽的電話，說投
    資失利，他就叫我借錢，我說我沒有辦法，我說如果我去死
    ，就把保險金給他，他就跟我說那妳就去死啊！就先給我一
    個耳光，我閃開，他就開始拳打腳踢一通。地點是在仁愛路
    的住處，後來我就一直閃躲‧‧‧」（本院卷第四八頁背面
    ）等語綦詳，而證人乙○○於九十三年八月十八日遭被告毆
    打成傷後之翌日，與被告前往證人黃永鈞任職之美髮店內商
    議如何償還證人黃永鈞委託證人乙○○代為投資之款項問題
    時，確見證人乙○○臉部瘀青受傷，該時證人乙○○並告知
    證人黃永鈞渠所受傷害係遭被告毆打所致一節，亦據證人黃
    永鈞於本院審理時證述在卷（本院卷第五一頁背面至第五二
    頁背面），是若證人乙○○所受傷害非遭被告毆打所致，則
    證人乙○○縱使至愚，亦無於證人黃永鈞隨時可向在場被告
    求證渠所述真偽之狀況下，恣意編指遭被告毆打之情，另證
    人黃永鈞於本院審理時證稱：伊於證人乙○○告知遭被告毆
    打後，並未詢問被告是否確有此事等語，雖與證人乙○○於
    本院審理時指稱證人黃永鈞在聽聞渠遭被告毆打成傷後，曾
    詢問被告有無毆打證人乙○○，該時被告曾以「打你還便宜
    了你」一語回之，不盡相同，然酌諸證人黃永鈞該時是否確
    有向被告求證證人乙○○所述是否屬實，以及被告有無以上
    開言詞回應證人黃永鈞，對於被告是否確有於上開時、地毆
    打證人乙○○成傷之構成要件事實無涉，且以證人黃永鈞於
    本院審理時為證時，態度持平，證述內容又非全然不利於被
    告，抑或就證人乙○○所指各節委為不知以觀，證人黃永鈞
    於本院審理時所證各節，當屬客觀公允，而無為迴護被告或
    證人乙○○一方之虞，洵堪採信。再佐以被告就此於警詢時
    原供稱：此次案發當時其根本未在場，如何毆打證人乙○○
    云云（偵查卷第六頁），嗣於本院審理時則改稱：其係因收
    受證人乙○○表示欲以自殺之保險金償債之信件，始前往上
    址察看，到場之後，僅有出手阻止證人乙○○自殺云云，先
    後不一，互異其詞，且觀諸被告所提出證人乙○○表達自殺
    意念之信函上（本院卷第一六頁），並無任何足以喚醒被告
    回憶其曾在九十三年八月十八日凌晨一時許至二時許之間，
    前往上開同居地點之日期標示，是被告辯稱其係因在警詢後
    找到證人乙○○所書寫之該封信函，始記起其有在九十三年
    八月份前往上開同居地點阻止證人乙○○自殺云云，顯與常
    情有違。據此，足徵證人乙○○此部分所證非虛可採，被告
    上開所辯，均係事後卸責之詞，不足採信。此外，並有新光
    吳火獅紀念醫院乙種診斷證明書一份在卷可稽（偵查卷第一
    二頁），被告此部分之普通傷害犯行，洵堪認定。
  (二)至被告嗣於九十三年九月十五日上午十時許至十二時許間之
    某時許，同在上開同居地點，毆打證人乙○○成傷之犯罪事
    實，亦據證人乙○○於偵查中及本院審理時分別證述：「‧
    ‧‧九月十五日早上十點到中午這段時間‧‧‧地點都在仁
    愛路‧‧‧第二次是甲○○一直用拳頭打我的頭，我用手護
    住頭，他一直踹我，所以上肢受傷，還踢我的腹部。」（偵
    查卷第二二頁）、「（九十三年九月十五日十至十二時之間
    ，妳與被告為何在仁愛路住所？）他先打電話問我在哪裡，
    我說我繳完兩萬八剛回到家，他就回來了，回來後一言不發
    就先給我一拳，說我在外面破壞他的名譽，因為仁愛路的鑰
    匙他也有，然後就一直猛打我的頭，踢我的肚子，從客廳一
    直把我打到房間去，我一直用手護著頭一直躲，被他拳打腳
    踢。」（本院卷第四九頁）等語在卷，而被告就此雖提出此
    次案發時間，其正在四寶公司內上班之抗辯，並經同在四寶
    公司內任職之證人洪家興於本院審理時證稱被告平日確有在
    四寶公司內任職，上班時間自上午九時許起至下午七時許止
    ，九十三年九月十五日上午十時許至十二時許之該段期間，
    因適逢公司發放薪水之時間，伊確認被告在該段期間內，均
    在四寶公司內等候領薪，並未外出云云（本院卷第八二頁至
    第八三頁背面），惟質之證人洪家興究係如何得以確認被告
    於九十三年九月十五日上午十時許至十二時許之該段期間內
    係身屬四寶公司內，並未外出，此復據證人洪家興於本院審
    理時證稱：伊係依四寶公司均在每月十五日上午十二時許前
    發放薪水，在此之前，員工均會在公司內等候領薪之習慣加
    以推論，而非憑己記憶回想之確信等語在卷（本院卷第八四
    頁），且以證人洪家興於本院審理時證稱：業已無法記憶於
    九十三年九月十五日當日上午實際領薪之時間為何（本院卷
    第八四頁），以及證人洪家興在經公訴檢察官隨機以九十三
    年九月份、九十四年十月份、十一月份、十二月份及九十五
    年一月份之數個特定日期詢之被告在該等特定日期之上午十
    時許起至十二時許止之期間，有無在四寶公司內時，在未翻
    閱個人行事曆、筆記本或任何出勤紀錄資料，且甚連伊當日
    行程業已無法記憶之情形下，立即予以回答，並就九十四年
    十二月二十七日上午十時許起至十二時許止之該段期間被告
    有無在四寶公司內，原證稱：「應該沒有，因為我在公司，
    所以他沒有在公司，他去客戶那邊一、兩個鐘頭，正確出門
    跟回來的時間我不確定。」云云（本院卷第八五頁），旋又
    證稱：「應該在公司。」（本院卷第八五頁背面），迥然不
    同等情，亦徵證人洪家興上開證稱確認被告在此次案發時間
    ，均在四寶公司內，並未外出云云，均係迴護被告違實之詞
    ，不足採信。再參以被告具狀對證人乙○○提出偽造文書之
    告訴時間，係在九十三年底一節，亦據被告於本院審理時自
    承在卷，而證人乙○○指稱先後二次遭被告毆打成傷之時間
    ，又均係早在九十三年底被告對之提出偽造文書告訴之前數
    月，衡情證人乙○○要無得以預見被告將對之提出偽造文書
    告訴，而事先自致上開傷害取得驗傷單，以備不時之需，適
    狀況提出傷害告訴反制被告之可能，是縱證人乙○○係因被
    告對之提出偽造文書告訴後，始決意對被告提出本件傷害告
    訴，此亦係證人乙○○在意識到雙方情逝緣盡後之正常反應
    ，被告於本院審理時一再指稱其係因對證人乙○○提出偽造
    文書告訴，始遭證人乙○○反咬傷害云云，要無可採，綜此
    ，堪信證人乙○○此部分所指符實可採，被告辯稱並未毆打
    證人乙○○成傷云云，亦係卸責之詞，不足採信。此外，並
    有財團法人基督復臨安息日會臺安醫院診斷證明書一份附卷
    足憑（偵查卷第一二頁背面），被告此部分之普通傷害犯行
    ，亦已臻明確。
二、核被告所為，係犯刑法第二百七十七條第一項普通傷害罪。
    被告上開二次普通傷害犯行，時間緊接，犯罪構成要件相同
    ，顯係基於概括犯意反覆為之，為連續犯，應依刑法第五十
    六條規定，以一罪論並加重其刑。爰審酌被告犯罪之動機、
    目的、手段、被告係因其本身及其母在證人乙○○遊說下投
    資未上市股票之資金，因證人乙○○投資失利而蒙受損失，
    以及其他諸如證人黃永鈞等亦同委託證人乙○○代為投資之
    人，在證人乙○○周轉不靈，避不見面後，因遍尋不著證人
    乙○○，轉向被告探詢證人乙○○之行蹤，致被告不堪其擾
    ，引發二人爭執，被告始出手毆打證人乙○○、證人乙○○
    所受上開傷害情形非甚嚴重以及被告事後飾詞狡辯，不知悔
    改之態度等一切情狀，量處如主文所示之刑，並諭知易科罰
    金之折算標準。
三、證人洪家興在本院審理時就被告提出其在九十三年九月十五
    日上午十時許至十二時許之該段期間，係在四寶公司內，並
    未外出之抗辯，此一對於案情有重要關係之事項，在供前經
    本院諭知具結義務及偽證處罰，並使之具結後，仍為上開虛
    偽不實之陳述，涉犯刑法第一百六十八條之偽證罪嫌，應移
    由檢察官依法偵處。
據上論斷，應依刑事訴訟法第二百九十九條第一項前段，刑法第
五十六條、第二百七十七條第一項、第四十一條第一項前段，罰
金罰鍰提高標準條例第一條前段、第二條，判決如主文。
本案經檢察官郭昭吟到庭執行職務。
中    華    民    國    95    年    4     月    4     日
                        臺灣臺北地方法院刑事第十五庭
                            審判長法  官   周祖民
                                  法  官   邱蓮華
                                  法  官   吳麗英
上正本證明與原本無異。
如不服本判決，應於判決送達後10日內向本院提出上訴狀（應抄
附繕本）。告訴人或被害人如對於本判決不服者，應具備理由請
求檢察官上訴，其上訴期間之計算係以檢察官收受判決正本之日
期為準。
                                  書記官   田華仁
中    華    民    國    95    年    4     月    4     日
附錄本案論罪科刑法條全文：
刑法第二百七十七條：
傷害人之身體或健康者，處三年以下有期徒刑、拘役或一千元以
下罰金。
犯前項之罪因而致人於死者，處無期徒刑或七年以上有期徒刑致
重傷者，處三年以上十年以下有期徒刑。


司法院資訊處製作；財團法人民間司法改革基金會備份。
